臺灣高等法院臺中分院民事判決　八十九年度上字第四一八號
　　上　訴　人　安順環保科技股份有限公司
　　法定代理人　乙○○
　　　　　　　　丙○○
　　被　上訴人　新勝光興業機電有限公司
　　法定代理人　甲○○
右當事人間清償債務事件，上訴人對於中華民國八十九年七月二十五日臺灣南投地方
法院八十八年度訴字第三六一號第一審判決提起上訴，本院判決如左：
      主      文
原判決關於命上訴人給付部分，及該部分假執行之宣告；暨訴訟費用之裁判，均廢棄
。
右廢棄部分，被上訴人在第一審之訴及假執行之聲請均駁回。
其餘上訴駁回。
第一、二審訴訟費用，由上訴人負擔十分之九，餘由被上訴人負擔。
      事      實
甲、上訴人方面：
一、聲明：求為判決：(一)原判決廢棄。(二)被上訴人在第一審之訴及假執行之聲請均駁
    回。(三)被上訴人應給付上訴人新台幣（以下同）二千八百七十二萬六千五百六十
    一元，及自訴狀繕本送達翌日起至清償日止，按年利率百分之五計算之利息。
二、陳述：除引用原判決書之記載外，補稱：
  (一)乙○○僅係上訴人公司之法定代理人，並非訴訟當事人，就民國（以下同）八十
    六年三月二十二日所訂契約書（以下稱新契約書）到庭陳述其私人印章是否為其
    所有之證詞，應與一般證人之證詞效力無異，則證人事後更正其陳述，自應由法
    院依職權調查而判斷其真實性，並非被上訴人之自認。
  (二)新契約書一式二份，兩造各執一份，新契約書第四條約定提貨日期為八十六年八
    月三十日，嗣被上訴人法定代理人甲○○至被上訴人處，要求延展提貨日期至同
    年十月三十日，經上訴人應允，甲○○未攜帶執有之新契約書正本，兩造僅在上
    訴人執有之新契約書第四條提貨日期欄上更正日期，蓋用兩造法定代理人之印章
　　，被上訴人事後並未將其執有之新契約書正本補更正及蓋章，因延展提貨日期對
　　上訴人不利，對被上訴人有利，致上訴人並未要求被上訴人執有之另一份契約更
　　正、蓋章。被上訴人竟在其執有之該份未經更正之新契約書第四條提貨日期欄上
　　，自行更正日期後，蓋用其偽造之乙○○印章，乙○○於原法院期日陳述時，因
　　記憶中兩造確有簽訂新契約書，末尾之印文為真正，且曾有更正提貨日期一事，
　　而陳述被上訴人提出之新契約書上乙○○之印文為真正，上訴人嗣發現被上訴人
　　所提出之新契約書第四條更正提貨日期欄之該乙○○之印文，與末尾之乙○○真
　　正印文並不相同，而為更正陳述，否認該印文之真正。
　(三)上訴人所執有之該份新契約書第四條更正日期欄上同時蓋有兩造法定代理人乙○
    ○及甲○○之印文，且該二印文與末尾簽訂該契約時兩造蓋用之乙○○、甲○○
    之印文均屬相符，上訴人執有之該份新契約書必屬真正。反觀被上訴人所提出之
    新契約書就第四條之更正日期欄上乙○○之印文與末尾之乙○○之印文不同，有
    違當事人於同一份契約書上蓋用相同印章之交易習慣及經驗法則。
  (四)兩造雖曾就被上訴人所提出之新協議書所載內容以傳真方式進行協商，惟因上訴
    人不同意延期交貨七十五天，要求被上訴人須將新協議書上第五條刪除，始願簽
    訂，上訴人將第五條條文刪去，並於其旁註明本條款「原協議未列入，請刪除」
    等語，傳真予被上訴人，惟被上訴人未回應而未簽訂，因此上訴人所執有之新協
    議書傳真稿上未有上訴人方面之簽名或蓋章。被上訴人於八十九年一月十一日提
    出新協議書影本上乙○○之簽名並非乙○○之筆跡。被上訴人於八十九年四月二
    十五日提出之新協議書正本，保留第五條，該乙○○之印文係偽造。倘如被上訴
    人提出之新協議書為真正，其於八十六年十二月一日既已簽訂，上訴人豈有可能
    會在新協議書已正式簽訂後之八十六年十二月十五日，在未有任何簽章之新協議
    書傳真稿上，註明要求刪除第五條條文，傳真予被上訴人？
  (五)因上訴人否認新協議書之真正，依兩造於八十四年八月四日所簽訂廢輪胎回收處
    理設備買賣契約（以下稱舊契約）之約定提起反訴請求。如認舊契約約定已因協
    議變更，自應依變更後之約定認定有無產能不足之情形。按依通常情形，或已定
    之計劃、設備或其他特別情事，可得預期之利益，視為所失利益，民法第二百十
　　六條第二項定有明文。本件被上訴人依舊契約約定，應提供足夠產能之機器予上
　　訴人之義務，被上訴人交付之機器如產能不足，應設法補足，上訴人亦信任被上
　　訴人能及時解決產能不足問題，一方面積極要求被上訴人解決舊契約產能不足之
　　問題，另一方面於八十六年三月二十二日再與被上訴人簽訂新契約，約定八十六
　　年十月三十日交付機器設備，上訴人信賴被上訴人應會於短期內盡快交付機器設
　　備，解決產能問題，始於八十六年十二月三十一日與廢輪胎資源回收管理基金管
　　理委員會訂定高於當時產能之處理廢輪胎契約，自八十七年一月一日起至八十七
　　年十二月三十一日止處理廢輪胎，惟被上訴人未解決舊契約產能問題，亦未交付
　　新契約之機器設備，致造成上訴人產能不足，無法向上開委員會請求處理補貼費
　　，造成上訴人可得預期利益之損失，應屬上開條文所稱之所失利益，並不因上訴
　　人與該委員會訂約前，已知有產能不足之問題，即謂上訴人不得請求此部分所失
　　利益。
乙、被上訴人方面：
一、聲明：求為判決：上訴駁回。
二、陳述：除引用原判決書之記載外，補稱：
  (一)舊契約之尾款，應依新協議書之約定給付，上訴人法定代理人乙○○在台灣台北
    方法院檢察署八十九年度偵字第二二六八號案，八十九年五月提出之補充告訴理
    由狀，自承由於雙方於當日完成協議有待修正部分即第一頁之提貨日期，及第二
    頁之進度欄，因被上訴人僅攜帶契約書第二頁，雙方於更正處用印後，上訴人再
    於右旁處以偽造之乙○○印章，致該變造之契約書第二頁進度欄有二個乙○○印
    文等語，乙○○認被上訴人所執新契約書第二頁進度欄左側六枚乙○○印文為真
    正，其於八十九年十二月二十日之補充告訴理由狀，自承兩造於八十六年七月十
　　二日簽訂舊協議，被上訴人僅攜帶新契約第二頁、第一頁上之提貨日期更正處，
　　上訴人並未蓋章等語。兩造於八十六年七月十二日達成協議同意延期二月交貨，
　　該契約書第二頁進度欄日期更正，雙方固曾會同蓋章，乙○○之印章蓋於左側，
　　右為乙○○印章各有六枚之多，然其提出時右側竟多出二枚色澤清晰之乙○○印
　　文。而被上訴人所執新契約書第一頁提貨日期及試車欄之二枚乙○○印文，第二
　　頁進度欄左方六枚與右側二枚乙○○印文，經鑑定均與新協議書上之乙○○印文
　　相符。
  (二)法務部調查局鑑定通知書，認定Ｆ類即系爭新契約書原本上提貨日期及試車欄所
    蓋之兩枚乙○○印文，與Ｂ類新協議書原件上所蓋之乙枚乙○○印文相符，可見
　　新協議書上之乙○○印文，確屬上訴人公司所蓋。被上訴人所執新契約第二頁進
　　度欄左方六枚與右側二枚乙○○印文，亦經法務部調查局採放大比對特徵分析與
　　重疊比對等三種鑑定方法詳為鑑定，結果認定Ｂ類即新協議書上所蓋乙枚乙○○
　　印文，與Ｈ類即甲○○所持有（實際為被上訴人公司所持有）新契約書後附資料
　　進度欄左方所蓋之六枚乙○○印文，及１類即上述新契約進度欄右方所蓋之二枚
　　乙○○印文完全相符。被上訴人所執新契約第二頁進度欄左方六枚與右側二枚乙
　　○○印文確屬上訴人公司所蓋者無疑。上訴人法定代理人乙○○嗣後雖否認上開
　　新契約書上日期更正之印文為其所有，且質疑為何被上訴人所持新契約書上負責
　　人欄下之乙○○印文與更改日期上之印文不同，施俊邦到庭否認印章為其所蓋云
　　云，惟上訴人所使用之乙○○印文有七種之多，上訴人所持新契約書上之印文究
　　將使用那一只乙○○印文，非被上訴人所得置喙，如此所生差異即無證據價值可
　　言。而上述新契約負責人欄之乙○○印文與上訴人所持者以肉眼觀之，亦屬相同
　　。
　(三)上訴人另辯稱依舊協議書被上訴人應給付之半套設備價值高於二台主機，及被上
　　訴人於八十六年十一月二十四日所立切結書同意更換二台主機等情事，既與新協
　　議書之約定相左，依法自當認定係兩造已為條件之更新，該等舊協議與切結約定
    即無再拘束兩造之效力。
　(四)上訴人雖已給付新契約之定金，惟被上訴人依約於八十六年十月三十日製造完成
　　所有機器設備，並通知上訴人前往被上訴人工廠驗貨，上訴人並未派員為之，被
　　上訴人並於八十七年一月十九日以存證信函通知上訴人於同年二月十五日至十七
　　日前往被上訴人工廠驗貨，依新契約之約定給付第二期款二千三百十萬元，否則
　　依約沒收定金，並請求損失賠償。被上訴人並無給付不能情形，上訴人以給付不
　　能為由解除新契約，即不生效力，自不得主張抵銷。
      理      由
一、本件上訴人安順環保科技股份有限公司原為安順企業股份有限公司，已變更為安
    順環保科技股份有限公司（見本院卷(一)一四八至一五一頁），依司法院大法官會
    議解釋第一六七號解釋，其法人人格仍屬存續，其權利及義務，自應由安順環保
    科技股份有限公司承受，合先敘明。
二、被上訴人主張：兩造於八十四年八月四日簽訂舊契約，由上訴人以二千五百萬元
    ，向被上訴人買受機器設備，雙方同意以坐落南崗工業區○○○路三七三號新廠
    房為債務履行地，約定於契約訂立後一百八十日交付機器設備，上訴人於八十四
    年十二月四日同意被上訴人延期六十日交貨，嗣因上訴人新廠尚未建造完成，兩
    造乃協議於八十六年二月三日交付機器設備，又於八十六年七月十二日訂定舊協
    議書，同意尾款於新設備試車完成後交付，復於八十六年十二月一日訂立新協議
    書變更尾款之給付條件，將八十六年七月十二日之舊協議書取消，兩造之權利義
    務回歸原契約，驗收方式改為由上訴人連續操作十日後，再經雙方會同連續七小
    時操作，其平均產量作為處理產能認定之依據，而被上訴人於八十五年十二月三
    十一日已依約交付機器設備，並於八十六年十二月二十九日及八十七年一月五日
    會同上訴人公司廠長林佐必試車驗收完成，依舊契約第五條第三項付款辦法，上
    訴人應給付尾款三百七十五萬元，另被上訴人就新契約已依債之本旨提出給付，
    上訴人解除契約之意思表示，不生法律上之效力，自不得主張抵銷等情，本於買
    賣法律關係，請求上訴人給付三百七十五萬元，並加計自支付命令送達翌日起之
    法定遲延利息之判決。並以：舊契約約定應於契約訂立後一百八十日內，將設備
    全部交予上訴人，因上訴人新建之廠房尚未完工，因此提議延期六十天交貨，僅
    要求被上訴人先交磨粉機60HP二台供其使用，至八十五年三月三十一日，上訴人
    之廠房仍未完工，為免妨礙建廠施工，及防遭竊或受損情事，兩造再協議於八十
    六年二月三日交付機器設備，被上訴人已於八十五年十二月三十一日交付並安裝
    完畢，旋即試車完成，交付上訴人使用，並無給付遲延，亦未發生性能瑕疵產能
    不足情事等語，資為抗辯。
三、上訴人則以：依舊協議書約定被上訴人同意依新契約所提供之系統設備增加完整
　　之半套產能設備，以解決新舊契約訂購設備產量不足之異議，新設備試車完成後
　　，上訴人應付新舊契約之尾款，兩造已同意將給付舊契約尾款之條件改為，新設
　　備試車完成後，惟舊協議訂立後，被上訴人迄未交付任何新設備，條件尚未成就
　　，被上訴人提起本訴請求上訴人給付舊契約之尾款三百七十五萬元，顯無理由。
　　縱認被上訴人提起本訴為有理由，兩造於八十六年三月二十二另簽新契約，由上
　　訴人給付定金一千二百六十萬元與被上訴人，被上訴人迄未交付機器設備與上訴
　　人，經上訴人以八十八年八月二十六日之訴狀為解除新契約之意思表示，被上訴
　　人即負有返還上開定金之責，以被上訴人應返還定金為抵銷等語，資為抗辯。並
　　主張：兩造簽定舊契約，由上訴人以二千五百萬元，向被上訴人訂購廢輪胎抽鋼
　　絲磨粉棉紗分離之整廠機器設備乙批，依兩造協議應於八十五年四月二日交付，
　　而被上訴人卻遲至八十五年十二月三十一日始完成交付，依約應賠償逾期給付之
　　違約金八百三十五萬元。又該批機器設備產能及效能與契約所附回收投資報酬率
　　分析表相去甚遠，給付顯有有瑕疵，產能不足，依舊契約第八條約定，被上訴人
　　有補足產不足之損害，上訴人因產能不足造成一千二百八十四萬九千六百二十四
　　元損害，及未能依其與廢輪胎資源回收管理基金管理委員會所簽訂之契約可獲取
　　之利益七百五十二萬六千九百三十七元等情，本於買賣法律關係及民法第二百二
　　十七條規定提起反訴，求為命：被上訴人給付二千八百七十二萬六千五百六十一
　　元，及加計自訴狀繕本送達翌日起之法定遲延利息之判決（上訴人於八十九年六
　　月十三日在原審提出之辯論意旨狀雖就解除新契約返還已給付之價金為請求。惟
　　上訴本院後，即未就該部分請求，本院自無需就該部分予以審究）。
四、兩造不爭執事實及證據；
  (一)兩造於八十四年八月四日簽訂舊契約書，由上訴人以二千五百萬元向被上訴人購
    買機器設備（見原審卷五十至五十二頁），上訴人已分別給付七百五十萬元及一
　　千三百七十五萬元，尾款三百七十五萬元，尚未給付，該機器設備已於八十五年
　　十二月三十一日交付。
  (二)兩造於八十六年六月二十二日簽訂新契約，由上訴人以價金四千二百萬元再向被
    上訴人購買機器設備，上訴人已付款一千二百六十萬元（見原審卷二三二頁），
    依被上訴人法定代理人所簽收之貨款收訖回條，記載被上訴人於八十六年五月十
    日收受上訴人所交付，面額各為六百三十萬元，期日為八十六年八月三十一日、
    九月三十日之支票各一張（見本院卷(一)九三、九四頁），惟該機器設備尚未交付
    。
  (三)兩造於八十六年七月十二日簽訂舊協議書（見原審卷一六三至一六四頁），該舊
    協議書約定「３．１乙方（被上訴人）同意依新契約所提供之系統設備增加完整
    之半套產能設備以解決新舊契約訂購設備產量不足之異議。３．２完成３．１項
    之日期仍依新合約之交貨期為執行之依據即民國八十六年十月三十日為交貨期，
    倘未能履約其逾期之罰則以新合約金額之一千分之一為逾期每日罰款。３‧３爾
    後甲（即上訴人）乙雙方對系統之產能不再爭議，惟乙方仍需對其所提供之設備
    負具有可靠穩定之運轉動能之責任，及後續保固與維修服務。３．４新設備試車
    完成後，甲方應付新舊契約之尾款」。
五、被上訴人主張兩造於八十六年十二月一日另簽訂新協議書（以下稱新協議書），
    惟上訴人否認簽訂新協議書，則兩造有無簽訂新協議書為首要爭點，玆分述如后
    ：
  (一)為便於說明，先錄載被上訴人提出之新協議書所載內容「１、原八十六年七月十
    二日雙方協議書取消，雙方之權利與責任回歸原合約。２、雙方同意因原機不符
    使用，議定三十天內將SK-TR  175HP主機二台更換新機後驗收產能，前述換機含
    全線設備之調適完成。３、驗收執行方式：賣方換新機後試車調整完畢，交由安
    順連續操作十日後，再經雙方會同連續七小時操作，其平均產量作為處理產能認
    定之依據。４、前述平均產能達到合約規定為驗收合格，如達到80%以上，則以
    契約金額乘上未足契約規定比例作為扣款驗收。倘低於契約規定80%以下，結案
    辦理方式可依照契約為之或另議。５、另雙方於民國八十六年三月二十二日再簽
    約之二套機械設備，買方（即上訴人）同意交貨延期七十五天」等語（見原審卷
    三一０頁）。
  (二)被上訴人分別於八十九年一月十一日、四月二十五日提出之新協議書影本，其中
    八十九年一月十一日提出之新協議書影本，有兩造法定代理人簽名之字跡，第五
    條之約定並劃線刪除（見原審卷二０八頁），於八十九年四月二十五日提出之新
    協議書影本，僅蓋有兩造法定代理人印文，並保留第五條之約定（見原審卷三一
    ０頁）。其中八十九年四月二十五日提出者，被上訴人法定代理人供陳，係於八
    十六年十二月二日在上訴人工廠，由施副董事長（即施俊邦）所蓋（見原審卷二
    一四、二六九、二九０頁）。而八十九年一月十一日提出之新協議書，被上訴人
    供陳係由上訴人之總經理李鋒輝所擬具（見原審卷二０六頁）。於本院稱「新協
    議書上有上訴人法定代理人乙○○之簽名的版本係上訴人法定代理人乙○○擬稿
    後，以傳真給我的，我看過後同意後，才在新協議書上法定代理人欄簽名後，再
    傳真給上訴人法定代理人乙○○，然後上訴人法定代理人乙○○才在傳真上簽名
    後再傳真給我，兩造於傳真之新協議書上簽名後之第二天，我至上訴人公司，由
    兩造之法定代理人訂立新協議書並蓋章」（見本院卷(二)三六頁）。於原審稱「新
    協議書係被告（指上訴人法定代理人）簽名後再傳真與我的」（見原審卷二一四
    頁）。就該有兩造法定代理人字跡之新協議書，上訴人法定代理人何時簽名，前
    後陳述不一，已有可疑，而上訴人所提之新協議書僅有被上訴人法定代理人簽名
    ，並無上訴人法定代理人之簽名（見原審卷二二九頁），與被上訴人提出之新協
    議書不同，再依被上訴人法定代理人所述，有兩造法定代理人簽名字跡之新協議
    書，其完成日期為八十九年十二月二日之前一日即同年十二月一日。惟被上訴人
    八十九年一月十一日提出之新協議書影本所載十二月十五日由李峰輝傳真與甲○
    ○，且該新協書右下角明顯可看出八十六年十二月十五日星期六所傳真（見原審
    卷二０八頁），則被上訴人主張係八十六年十二月一日完成有兩造法定代理人簽
    名字跡之新協議書，及於同月二日以兩造法定代理人蓋章簽訂新協議書，即有不
    實。
  (三)證人李峰輝證稱新協議書並未完成簽約（見原審卷一七一、一七二、二０一、三
    一七頁）。又證人施俊邦證稱並未在新協議書上蓋上訴人法定代理人之印章（見
    原審卷二六二、二九０頁），並稱：「本件當時是李峰輝總經理處理的，但李總
    經理告訴我並沒有達成協議書的內容，我沒有印象原告（即被上訴人）有專程南
    下跟我或公司簽立新協議書」（見原審卷二六二頁），證諸前述上訴人之職員李
    峰輝於八十六年十二月十五日始將刪除第五條約定之新協議書草稿傳真與被上訴
    人法定代理人等情，證人李峰輝及施俊邦所為證述，即可採信。被上訴人所稱新
    協議書上訴人法定代理人印文係施俊邦所蓋云云，即難採取。
  (四)依舊協議書，被上訴人同意增加依新契約所提供之系統設備增加完整之半套設備
    與上訴人（見原審卷一二九至一三０、一六三至一六四頁），而新契約所約定全
    套之機器設備價金為四千二百萬元，半套之設備即價值二千一百萬元，亦為被上
    訴人法定代理人自認在卷（見本院卷(二)七二頁）。而所謂新契約系統完整之半套
    產能設備，係包括SK-TR 175HP鋼絲拆解機乙台、SK-FP 120HP打碎機乙台、SK-F
    60HP磨粉機六台、SK-D 1HP集塵設備乙台、SK-FV電腦控制箱乙台、SK-FC  20HP
    冷凍機乙台等六項機器設備，此據被上訴人具狀陳明（見原審卷二九七頁）。雖
    被上訴人以新協議書已約定更換SK-TR　175HP主機二台，故上訴人未再要求依八
    十六年七月十二日所立協議書增加半套設備云云，惟證人林佐必證稱：因舊主機
    無法修理，而於八十六年十月十一日停機，被上訴人於十二月三日更換新主機（
    見原審卷三一七頁），且證人李峰輝證稱：半套非指主機二台（見原審卷三一八
    頁），被上訴人於八十六年十一月二十四日所立切結書明載被上訴人收到上訴人
    發票金額二千萬元之營業稅後同意更換二台主機（見本院卷(一)七０頁），被上訴
    人並陳述「八十六年七月十二日簽訂協議書後，‧‧提議更換二台主機代替，至
    同年十一月間，‧‧上訴人要求被上訴人出具該切結書為條件」（見本院卷(一)一
    一三頁），被上訴人於八十六年十一月二十四日立切結書時，即已同意更換SK-T
    R175HP主機二台，且新協議書在八十六年十二月二日尚未簽立，已如前述，則被
    上訴人於八十六年十二月三日更換主機，應與被上訴人所稱之新協議書無關。
  (五)兩造簽訂舊協議書時，均由兩造法定代理人簽名，而新協議書所載內容，使被上
    訴人不再負擔依舊協議約定增加新契約所提供之系統設備完整之半套產能設備（
    價值二千一百萬元）與上訴人之義務，並同意被上訴人延期七十五日交付新契約
    之機器設備，均對上訴人不利，而有利於被上訴人，兩造僅以法定代理人印章蓋
    在已打字完成新協議書上（見原審卷三一０頁），顯有可疑。參以前述，兩造於
    八十六年十二月十五日仍就新協議書之內容以傳真方式協商，上訴人提出傳真之
    新協議書影本無上訴人法定代理人簽名字跡（見原審卷二二九頁），被上訴人提
    出傳真之新協議書影本有上訴人法定代理人簽名字跡（見原審卷二０八頁），顯
    有不同，而被上訴人亦無法提供該有上訴人法定代理人簽名字跡之新協議供鑑定
    ，且被上訴人法定代理人陳述完成該新協議書之時間為八十六年十二月一日，顯
    與其所提出傳真之新協議書影本所載為八十六年十二月十五日傳真之時間不同（
    見原審卷二０八頁），被上訴人所提出之新協議書，一為將第五條約定以劃線刪
    除，一為第五條並未刪除（見原審卷三一０頁），亦有不同。再據證人李峰輝及
    施俊邦之證詞，足認兩造並未於八十六年十二月二日簽訂新協議書甚明。則被上
    訴人所提出之有兩造法定代理人之新協議書影本及有兩造法定代理人印文之新協
    議書，有前述諸多不合理之處，自難以其有上訴人法定代理人之簽名字跡或印文
    ，即認兩造已簽訂新協議書。
  (六)上訴人並未與被上訴人簽訂新協議書，至上訴人法定代理人雖曾以被上訴人所提
    出之新合約第四條更改日期之印文自認為其所有，惟其事後已否認該事實，而該
    有更改日期印文之新契約書，兩造所持有在提貨日期及試車日期所蓋之上訴人法
    定代理人之印文均不相同，此有台灣台北地方法院檢察署函送之該署囑託法務部
    調查局鑑定之鑑定通知書在卷可憑（見本院卷(二)一三０頁），則上訴人法定代理
    人嗣後否認認自認事實而予以撤銷，於法並無不合。自難以被上訴人所提出之該
    新契約提貨日期及試車日期所蓋之上訴人法定代理人印文，與被上訴人所提出之
　　新協議書上訴人法定代理人之印文相同，即認兩造確有於八十六年十二月二日簽
　　訂新協議書。是法務部調查局及內政部警政署刑事警察局鑑定結果，被上訴人所
　　提出之該新契約提貨日期及試車日期所蓋之上訴人法定代理人印文，與被上訴人
　　所提出新協議書上訴人法定代理人之印文相同，不能證明兩造有簽訂新協議書之
　　事實。
六、兩造既未簽訂新協議書，則兩造於八十六年七月十二日所簽訂之舊協議書仍然有
    效，依舊協議書約定，被上訴人同意依新契約所提供之系統設備增加完整之半套
    產能設備，其交貨期與新契約交付同時，至新設備試車完成後（解釋上應含增加
　　之半套機器設備），上訴人始付舊契約尾款三百七十五萬元。惟本件被上訴人並
　　未交付新契約之機器設備，且就增加之半套機器設備爭執不已而未交付，則被上
　　訴人請求舊契約之尾款三百七十五萬元，即無所據，尚難准許。
七、上訴人主張被上訴人應於八十五年四月二日交付舊契約之機器設備，被上訴人至
    八十五年十二月三十一日始交付機器設備，應賠償遲延給付二百七十三日交付之
    損失云云，惟查，上訴人於八十七年一月二十五日所寄台中郵局第三０八號存證
    信函記載：「依上述約定，貴公司（即指被上訴人）應於八十六年二月三日完成
    整廠設備全部交付，貴公司遲至八十六年十二月三日全部設備始運至本公司，直
    至八十七年二月五日始進行試車，遲延期間已有十一個月之久‧‧」等語（見原
    審卷一一七至一一八頁），該存證信函尚有記載其他日期，且記載遲延期有十一
    個月之久，係以八十六年二月三日為計算基準，其所記載之八十六年二月三日應
    無錯誤之可能，參以兩造於八十六年七月十二日所訂立之舊協議載明舊契約之收
    尾及新契約之因應（見原審卷一六三頁），並約定內容如前四(三)所述，並無片語
　　隻字提及有遲延交付舊契約之機器設備情事，足認兩造確已約定延至八十六年二
　　月三日交付舊契約之機器設備無訛。上訴人抗辯上開存證信函所載八十六年二月
　　三日，係八十五年二月三日之誤載云云，不足採信。兩造約定應於八十六年二月
　　三日交付舊契約之機器設備，而被上訴人已於八十五年十二月三十一日交付，被
　　上訴人即無遲延給付情事，則上訴人反訴請求賠償逾期給付之違約金八百三十五
　　萬元（上訴人於八十八年八月二十六日之反訴起狀以八百三十五萬請求，嗣於八
　　十九年六月十三日辯論意旨狀計算為六百二十五萬元，惟上訴本院後，仍以八百
　　三十五萬計算反訴請求金額），即無理由。
八、本件被上訴人依舊契約所交付之機器設備，已於八十五年十二月三十一日由中鼎
    公司驗收，有交機完成驗收單在卷可憑（見原審卷六０頁），上訴人隨即開機使
    用生產，有上訴人所提八十六年一、二月份之廢棄物處理進廠記載表在卷可證（
    見原審卷六二至六五頁），顯示上訴人於該二個月份均已處理相當數量之廢輪胎
    。嗣被上訴人並於八十六年十二月三日更換SK-TR  175HP二台主機與上訴人後，
    經八十六年十二月二十九日、八十七年一月五日驗收，每次連續生產達六小時以
    上結果平均處理產能為每小時92.5%，超過契約標準所要求90%，有上訴人廠長林
    佐必與被上訴人代表人共同簽名之驗收證明單可稽（見原審卷三二頁），證人林
    佐必並證稱該機器測試當日符合要求等語（見原審卷一七一頁），足認舊契約之
    機器設備並無產能不足之情事，上訴人請求鑑定舊契約之機器設備是否符合約定
    之產能品質，核無必要。而新契約所購買之機器，尚未交付（未交付之原因後述
    ），自無產能不足之問題。上訴人請求產能不足所生損害一千二百八十四萬九千
    六百二十四元，即無理由。又，被上訴人於八十七年一月十九日以台北榮星郵局
    第一一八號存證信函，催促上訴人於八十七年二月十五日至十七日依新契約約定
    ，派員前往被上訴人工廠驗貨並付清第二期款，此有存證信函在卷可憑（見原審
    卷一二四至一二八頁），上訴人收受後，以台中郵局第三０八號存證信函答覆，
    於八十六年九月中旬前往被上訴人工廠實地勘查，未發現有交貨準備跡象，認被
    上訴人無法於八十六年九月三十日交付新契約之機器設備等語（見原審卷一一七
    至一二二頁），惟被上訴人否認上訴人於八十六年九月三十日前往被上訴人工廠
    實地勘查，且依兩造所訂立之新契約約定，機器設備製造完成後，上訴人應至被
    上訴人工廠驗貨，被上訴人已通知上訴人於八十七年二月十五日至十七日前往驗
    貨，不論被上訴人該項通知，是否已逾八十六年十月三十日之交貨期限，惟上訴
    人未於收受被上訴人八十七年一月十九日台北榮星郵局第一一八號存證信函前，
    催告被上訴人履行，並於被上訴人未履行前，依民法第二百五十四條規定解除契
    約，則上訴人收受被上訴人八十七年一月十九日台北榮星郵局第一一八號存證信
    函時，兩造所訂立之新契約仍然存在，被上訴人上開通知上訴人前往驗貨，應發
    生效力。是被上訴人自不生無給付不能之情事，則上訴人於八十八年八月二十六
    日以訴狀繕本送達為解除新契約之意思表示（見原審卷四一至四四頁），即不生
    效力。則上訴人尚難再以被上訴人未交付機器設備解除新契約。
九、上訴人主張於八十六年十二月三十一日與廢輪胎資源回收管理基金管理委員會訂
    定，自八十七年一月一日起至八十七年十二月三十一日為期一年處理廢輪胎之契
    約，無法履行，致損失補貼費二千五百零八萬九千七百九十二元，上訴人僅請求
    其中三成之損害即七百五十二萬六千九百三十七元云云，惟舊契約之機器並無產
    能不足，被上訴人亦通知上訴人依約前往被上訴人工廠驗收新契約機器設備，因
    上訴人未前往驗貨，致尚未交付，此原因非可歸責於被上訴人之事由。則被上訴
    人以新契約之機器設備未交付，及舊契約之機器設備產能不足，請求所損失之補
    貼費七百五十二萬六千九百三十七元，亦無理由。
十、綜上所述，被上訴人請求三百七十五萬元本息之本訴部分，為無理由，應予駁回
    ，其假執行聲請亦失所依附，應併予駁回。原審為被上訴人勝訴之判決，即有未
    合。上訴論旨，指摘原判決該部分不當，聲明廢棄，為有理由，應予廢棄。上訴
    人反訴請求二千八百七十二萬六千五百六十一元本息部分，亦無理由。原審駁回
    上訴人反訴請求及假執行聲請，並無違誤。上訴論旨，指摘原判決該部分不當，
    聲明廢棄，為無理由。本件事件已臻明確，兩造其餘攻擊防禦方法及舉證，核與
    判決結果不生影響，爰不一一論述，併此明。
據上論結：本件上訴為一部有理由，一部無理由，依民事訴訟法第四百五十條、第四
百四十九條第一、二項、第七十九條但書，判決如主文。
中　　　華　　　民　　　國　　九十一　　年　　 十二　　 月　　 十一　　 日
~B1民事第六庭審判長法　官　吳火川
~B2　　　　　　　　法　官　吳惠郁
~B3　　　　　　　　法　官　饒鴻鵬
右為正本係照原本作成。
如對本判決上訴，須於收受判決送達後二十日內向本院提出上訴書狀，其未表明上訴
理由者，應於提出上訴後二十日內向本院提出上訴理由書（須按他造人數附具繕本）
，並繳納送達用雙掛號郵票拾份（每份拾肆元）。
上訴時應提出委任律師或具有律師資格之人之委任狀；委任有律師資格者，另應附具
律師及格證書及釋明委任人與受任人有民事訴訟法第四百六十六條之一第一項但書或
第二項（詳附註）所定關係之釋明文書影本。
~B 　 　　　　　　書記官　陳三軫
中　　　華　　　民　　　國　　九十一　　年　　 十二　　 月　　 十二　　 日
附註：
民事訴訟法第四百六十六條之一（第一項、第二項）
對於第二審判決上訴，上訴人應委任律師為訴訟代理人。但上訴人或其法定代理人具
有律師資格者，不在此限。
上訴人之配偶、三親等內之血親、二親等內之姻親，或上訴人為法人、中央或地方機
關時，其所屬專任人員具有律師資格並經法院認為適當者，亦得為第三審訴訟代理人
。
